臺灣高等法院高雄分院刑事判決　　　　100年度上訴字第895號
　　　　　　　　　　　　　　　　　　100年度上訴字第896號
上　訴　人
即自 訴 人　黃榮華
自訴代理人　葉錦郎律師
被　　　告　陳　朮
上列上訴人因被告誣告等案件，不服臺灣高雄地方法院99年度自
字第31號、100 年度自字第9 號中華民國100 年4 月29日第一審
判決，提起上訴，本院判決如下：
     主  文
上訴駁回。
     理  由
一、自訴及追加自訴意旨略以：
    (一)坐落高雄市○○區○○段177-11地號土地（下簡稱177-11
      號土地係被告陳朮之妻陳曾牡丹所有，坐落同段177-15、
      177-31號土地（下簡稱177-15、177-31號土地）係財團法
      人華榮醫院籌備處承買供興建華榮醫院之用地，自訴人則
      為起造人。詎被告陳朮意圖為自己不法所有，在177-11號
      土地上埋設3 支水泥涵管，資以引流177-15、177-31號土
      地受雨水沖刷流失之砂石至177-11號土地上，以此方式竊
      取砂石約20萬立方。
    (二)自訴人自於民國98年間起，為進行華榮醫院水土保持計劃
      第一期工程，遂與被告陳朮達成協意，由被告陳朮提供17
      7-11號土地上已通行16年以上之私設通道供施工車輛出入
      。詎被告陳朮基於以強暴、脅迫妨害他人行使權利之犯意
      ，於99年1 月初以鐵絲網封閉該私設通道，致施工車輛無
      法經由該私設通道進入177-15、177-31號土地施工。
    (三)被告陳朮與自訴人前就177-11、177-15、177-31號土地確
      定界址，嗣於98年6 月間自訴人申報開工整地後，被告陳
      朮竟向改制前高雄縣政府警察局旗山分局誣告自訴人越界
      盜採177-11號土地砂石。
    因認被告陳朮涉犯刑法第320 條第1 項竊盜罪嫌、第304 條
    第1 項強制罪嫌及第169 條第1 項之誣告罪嫌。
二、訊據被告陳朮否認有竊盜、強制、誣告犯行，辯稱其妻於75
    年間購買177-11號土地時即已有3 枝水泥涵管存在，非其所
    埋設，而177-11號土地上通道之鐵絲網係其他共有人為防遭
    人亂倒廢棄物所圍設，亦非其所為，又其並未檢舉自訴人盜
    採砂石等語。
三、經查：
    (一)竊盜罪部分
      1.177-15、177-31號土地係高雄市政府旗山區所有（即改
        制前高雄縣政府旗山鎮，下統稱高雄市政府旗山區），
        又自訴人於83年6 月20日代表財團法人華榮醫院籌備處
        與高雄市政府旗山區公所簽訂土地買賣契約，由財團法
        人華榮醫院籌備處向高雄市政府旗山區公所買受177-15
        、177-31號土地，再177-15、177-31號土地雖尚未辦理
        所有權移轉登記，但高雄市政府旗山區公所於88年11月
        5 日已出具土地使用權同意書同意財團法人華榮醫院籌
        備處申請在177-15、177-31號土地上為水土保持及興建
        雜項工作物，自訴人為177-15、177-31號土地上雜項工
        作物之起造人等事實，有高雄縣政府建設局雜項執照、
        土地登記公務用謄本、土地買賣契約書、認證書、土地
        使用權同意書在卷可稽（見原審審自卷第3 、24、25頁
        、原審自字卷第106 －115 頁），應堪以認定。依上，
        自訴人雖非177-15、177-31號土地有權人，然高雄市政
        府旗山區公所既已出賣177-15、177-31號土地及同意財
        團法人華榮醫院籌備處申請在該土地上為水土保持及興
        建雜項工作物，足認高雄市政府旗山區公所已同意將17
        7-15、177-31號土地由財團法人華榮醫院籌備處支配管
        領，而財團法人華榮醫院籌備處既非法人，實無支配管
        領177-15、177-31號土地之可能，另財團法人華榮醫院
        籌備處係由自訴人代表與高雄市政府旗山區公所簽訂土
        地買賣契約，且實際由自訴人在177-15、177-31號土地
        上為水土保持及興建雜項工作物，應可認自訴人對177-
        15、177-31號土地屬有事實上管領力之人。從而，自訴
        人認被告陳朮竊取177-15、177-31號土地上砂石而其管
        領權受有侵害，亦不失為直接被害人，依法自得提起自
        訴，先予敘明。
      2.177-11地號土地係由被告陳朮之配偶陳曾牡丹與訴外人
        洪潘采繁、陳成恭共有，該土地與177-15、177-31地號
        土地相鄰，且177-11地號土地確有3 枝水泥涵管等情，
        有土地登記公務用謄本、地籍圖謄本在卷可憑（見原審
        審自卷第21－22、26頁），且被告陳朮就此部分情節亦
        不爭執，即堪認定。
      3.自訴人固以被告陳朮在177-11號土地上埋設3 支水泥涵
        管，資以引流177-15、177-31號土地受雨水沖刷流失之
        砂石至177-11號土地上，以此方式竊取砂石約20萬立方
        等語，然被告陳朮既否認有埋設水泥涵管及竊取砂石之
        行為，自訴人復未舉證證明177-11號土地上水泥涵管係
        被告陳朮所埋設一節，已難證明被告陳朮有利用埋設3
        支水泥涵管之方法竊取177-15、177-31號土地砂石之行
        為。況177-11號土地上3 支水泥涵管業經移動，已據自
        訴人陳明，且經原審勘驗明確，有勘驗筆錄及照片足憑
        （見原審自字卷第61、72－73頁）。是177-11號土地上
        3 支水泥涵管原有位置如何？是否可引流177-15、177-
        31號土地受雨水沖刷流失之砂石至177-11號土地上？又
        177-11、177-15、177-31號土地之原狀各為何？177-15
        、177-31號土地上砂石是否有因177-11號土地上3 支水
        泥涵管引流至177-11號土地上？亦均屬未能證明。是被
        告陳朮被訴竊盜砂石犯行尚乏極積證據足資證明。
      (二)強制罪部分：
        1.177-11號土地上有一私設通道，而該私設通道靠近高
          雄市○○區○○路之出入口處確以鐵絲網封閉，致車
          輛無法進出等情，業經原審勘驗明確，有勘驗筆錄及
          照片足憑（見原審自字卷第60、63－66頁），且被告
          陳朮就此部分情節不爭執，亦堪認定。
        2.自訴人固以被告陳朮以鐵絲網封閉該私設通道，致施
          工車輛無法經由該私設通道進入177-15、177-31號土
          地施工，而有以強暴、脅迫妨害他人行使權利之犯行
          。然被告陳朮既否認在177-11號土地上通道圍設鐵絲
          網之行為，辯稱係其他共有人為防遭人亂倒廢棄物所
          圍設等語，且自訴人於原審亦陳稱未親眼目睹被告陳
          朮圍設鐵絲網，僅是合理懷疑等語（見原審審自卷第
          44頁）；復無任何積極足證被告陳朮有妨害他人行使
          權利之行為，被告陳朮此部分犯罪同屬不能證明。
      (三)誣告部分：
        1.改制前高雄縣政府因接獲民眾通報華榮醫院興建案有
          疑似盜採土石情事，高雄縣政府盜濫採土石聯合取締
          小組乃於98年10月26日稽查結果認自訴人有未經許可
          採取177-11號土地砂石之行為，嗣經高雄縣政府於99
          年8 月9 日裁處新台幣1 百萬元等情，有高雄縣政府
          盜濫採土石聯合取締小組稽查紀錄、便簽、高雄縣政
          府99年4 月30日府建土字第0990102108號函、高雄縣
          政府裁處書在卷足佐（見華榮醫院建案相關裁罰資料
          卷第4 、9 、31、47頁），此部分情節即屬可信。
        2.自訴人固以係被告陳朮向改制前高雄縣政府警察局旗
          山分局誣告自訴人越界盜採177-11號土地砂石等語。
          惟被告陳朮否認有檢舉自訴人盜採砂石及誣告行為，
          且證人即高雄縣政府主管該建案水土保持計畫監督職
          責之技士許文銓於原審審理中亦結證稱不認識被告陳
          朮，亦未曾見過面等語（見原審審自卷第140 頁反面
          ），而改制前高雄縣政府警察局旗山分局復查無於98
          年6 月至12月間有人在177-11號土地上非法開挖、盜
          採砂石之相關報案紀錄，有改制前高雄縣政府警察局
          旗山分局99年11月15日高縣旗警偵字第0990013668號
          函可稽（見原審審自卷第63頁）。是自訴人自訴被告
          陳朮誣告犯行，尚屬無據。
      此外，復查無其他積極證據足證被告陳朮有竊盜、強制、
      誣告犯行，被告陳朮犯罪即屬不能證明。
四、原審因而以不能證明被告陳朮犯罪，而為被告陳朮無罪之諭
    知，核無違誤。自訴人上訴意旨，指摘原判決不當，為無理
    由，應予駁回。
據上論斷，應依刑事訴訟法第368條，判決如主文。
中    華    民    國  100     年    9     月    29    日
                    刑事第八庭  審判長法  官  李炫德
                                      法  官  孫啟強
                                      法  官  郭玫利
以上正本證明與原本無異。
竊盜罪、強制罪部分不得上訴。
誣告部分如不服本判決應於收受本判決後10日內向本院提出上訴
書狀，其未敘述上訴理由者，並得於提起上訴後10日內向本院補
提理由書狀（均須按他造當事人之人數附繕本）「切勿逕送上級
法院」。
中    華    民    國  100     年    9     月    30    日
                                      書記官  梁美姿